臺灣花蓮地方法院民事判決　　　　　　　　96年度訴字第51號
原　　　告　甲○○
訴訟代理人　徐韻晴律師
被　　　告　乙○○
　　　　　　　　　　　　號
上列當事人間清償借款事件，本院於96年3月6日言詞辯論終結，
判決如下：
    主  文
被告應給付原告新台幣陸拾參萬元，及自民國96年1月3日起至清
償日止，按年息百分之五計算之利息。
訴訟費用由被告負擔。
本判決於原告以新台幣貳拾壹萬元供擔保後，得假執行。
    事  實  及  理  由
一、按訴之變更追加，非經他造同意，不得為之，但請求之基礎
    事實同一者，不在此限，民事訴訟法第446條第1項、第255
    條第1項第2款定有明文，本件原告於原審起訴時係本於消費
    借貸之法律關係請求被告清償借款，復於96年12月6日具狀
    追加不當得利之法律關係請求擇一為原告有利之判決，嗣於
    96年3月6日言詞辯論期日，於被告辯稱為系爭借款為其妻所
    借，被告僅為債務承擔後，當庭追加另依被告承諾債務承擔
    為本件請求，有筆錄一份可參，因其追加所依據之原因事實
    ，與起訴時所主張之原因事實具有社會事實之共通性，且所
    請求給付之金額亦相同，相關之證據資料亦得援引利用，對
    被告之攻擊防禦之程序保障並無影響，核與前揭規定相符，
    應予准許，合先說明。
二、原告主張：
（一）被告向原告借款新台幣（下同）63萬元，原告即於93年5
      月17日將上述款項匯入被告花蓮市第二信用合作社（下稱
      花蓮二信）之帳戶內，被告並因上述借款與兩造合會會款
      問題，於94年1月14日書立載明「本人（乙○○尚欠甲○
      ○君新台幣666,975元整，尚未清償，恐口無憑，特立此
      據，以保障債權人（甲○○）之權益，有關該款項擬自95
      年10月份起陸續攤還至結清止」之債權證明書予原告，之
      後被告竟拒不償還借款，爰依消費借貸法律關係提起本訴
      ，請求被告給付63萬元自支付命令送達被告之翌日（即96
      年1月3日）起至清償日止，按年息5％計算之法定遲延利
      息。
（二）原告否認被告辯稱是被告之妻借款後由被告為債務承擔。
      但鈞院如認為兩造間並無消費借貸關係，原告亦主張依被
      告自認的內容被告亦應負債務承擔系爭借款之責，又兩造
      間並無被告所指之清償協議方案，被告所提出之債務清償
      協議書，只是單方製造的文書並無兩造的簽名。
（三）如鈞院認為兩造間無消費借貸或債務承擔之法律關係存在
      ，然原告確實於93年5月17日匯款63萬元至被告花蓮二信
      之帳戶內予被告受領，則被告取得系爭款項係屬無法律上
      原因而受有匯款的利益，爰併依不當得利之法律關係請求
      擇一為原告有利之判決。
（四）並聲明：1.求為判決如主文所示。2.願供擔保，請准宣告
      假執行。
三、被告乙○○對於原告主張於上述時間將63萬元匯款匯入其帳
    戶內之事實固不爭執，惟否認雙方有消費借貸關係存在，辯
    稱：這筆錢並不是被告本人借貸，是被告之妻林沂臻在被告
    不知情的情況下向原告所借，惟被告已同意承擔此筆債務並
    於94年1月14日寫下債權證明書，同意為此筆債務之承擔，
    95年10月間被告並提出清償計畫而與原告口頭上協議自96年
    起開始償還此筆欠款，原告並因此提供其在國安郵局的帳號
    ，讓被告可以匯入還款，但被告將協議內容寫下書面後原告
    並未簽名等語資為抗辯。並聲明：原告之訴駁回。
四、兩造當庭協議簡化爭點如下：
（一）兩造不爭執事項：
    1.原告於93年5月17日以郵局跨行匯款方式將新台幣63萬元
      匯入被告花蓮二信營業部分行帳號00000000000000號之帳
      戶內。
    2.被告於94年1月14日書立債權證明書一紙（詳本院卷聲證
      二），承認尚欠原告666,975元，願意95年10月份起陸續
      攤還至結清止。
（二）兩造協議爭點限縮如下：
    1.兩造間有無消費借貸關係？或就系爭款項被告係債務承擔
      其妻林沂臻向原告之借款？
    2.被告是否因原告之匯款行為而受有不當得利？
    3.兩造間是否有如被告所述之債務清償協議方案？
五、本院之判斷：
（一）按第三人與債務人訂立契約承擔債務人之債務者，其債務
      於契約成立時，移轉於該第三人，民法第300條定有明文
      。查原告主張於93年5月17日以郵局跨行匯款方式將63萬
      元匯入被告帳戶內，被告於94年1月14日書立債權證明書
      一紙承認尚欠原告666,975元之事實，業據提出跨行匯款
      申請書及債權證明書以為證，且為兩造協議所不爭執，自
      堪信為真實，被告復當庭自認系爭款項為其妻林沂臻向原
      告借款後，由被告為債務承擔等情，則依上開規定，系爭
      63萬元債務已移轉予被告承擔，被告自為系爭借款之債務
      人，是原告主張兩造間有消費借貸及債務承擔之法律關係
      ，自屬有據。
（二）又被告雖以兩造間就系爭債務之還款方式，應依被告依據
      兩造口頭約定所寫下之債務清償協議書內容為清償等語置
      辯，並提出債務清償協議書以為據，然為原告否認兩造間
      有如上述債務清償協議書內容所載之口頭約定，被告就有
      口頭約定之事實復未能舉證實說，而該份協議書為被告單
      方製作之私文書，亦不能做為兩造間就還款方式已另有約
      定之佐證。是被告所辯，尚不足採。從而，原告依據消費
      借貸及債務承擔之法律關係，請求被告清償63萬元，應屬
      有據。
六、綜上所述，原告依消費借貸及債務承擔之法律關係，請求被
    被告給付63萬元，及自支付命令送達翌日即96年1月3日起至
    清償日止，按年息5%計算之法定遲延利息，為有理由，應予
    准許。原告陳明願供擔保，聲請宣告假執行，核無不合，爰
    酌定相當擔保金額准許之。
七、本件事證已臻明確，兩造其餘陳述及攻繫防禦方法核與本件
    判決結果不生影響，爰不一一論述。
八、結論：原告之訴為有理由，依民事訴訟法第78條、第390條
    第2項，判決如主文。
中　　華　　民　　國　　96　　年　　3 　　月　　20　　日
                  民事庭法　官　陳雅敏
以上正本係照原本作成
如對本判決上訴，須於判決送達後20日內向本院提出上訴狀
中　　華　　民　　國　　96　　年　　3 　　月　　20　　日
                    　　書記官　邱鴻志
